臺灣桃園地方法院刑事判決　　　　　　 94年度訴緝字第177號
公　訴　人　台灣桃園地方法院檢察署檢察官
被　　　告　乙○○
　　　　　　　　　　（現在臺灣桃園監獄另案執行中）
指定辯護人　本院公設辯護人　甲○○
上列被告因違反槍砲彈藥刀械管制條例案件，經檢察官提起公訴
（93年度偵字第14918 號），被告於準備程序中就被訴事實為有
罪之陳述，經本院合議庭裁定由受命法官獨任行簡式審判程序，
茲判決如下：
    主  文
乙○○未經許可，持有可發射子彈具有殺傷力之改造手槍，免刑
，扣案如附表編號一所示之改造手槍壹支沒收；又未經許可，寄
藏可發射子彈具有殺傷力之改造手槍，處有期徒刑壹年捌月，併
科罰金新台幣陸萬元，罰金如易服勞役，以銀元佰元（即新台
幣玖佰元）折算壹日，扣案如附表編號二、三所示之改造手槍貳
支均沒收。
    事  實
一、乙○○明知槍砲彈藥刀械管制條例所列之槍砲，非經中央主
    管機關許可不得寄藏、持有。詎基於持有之犯意，於民國92
    年7 、8 月間，在桃園縣中壢市某處，向真實姓名年籍不詳
    、綽號「小蔡」之成年男子，以新台幣（下同）二、三萬元
    之代價，購得如附表編號一所示具有殺傷力之改造手槍1 支
    、具有殺傷力之子彈3 顆（直徑8.1m m，經取樣鑑驗試射後
    均已失其效能）、不具有殺傷力之子彈1 顆（此部分不構成
    犯罪）後，自斯時起無故而持有之，嗣將之藏放於桃園縣大
    園鄉○○路55 1號後方空地。
二、乙○○復另基於寄藏之犯意，於93年1 月底、2 月初某日，
    受許善進（業於93年2 月23日死亡，由檢察官另為不起訴處
    分）之託，代為保管如附表編號二、三所示具有殺傷力之改
    造手槍2 支，及於附表編號二之改造手槍內置具有殺傷力之
    子彈3 顆（直徑9.5mm ，經取樣鑑驗試射後均已失其效能）
    、不具殺傷力之子彈1 顆（此部分不構成犯罪），於附表編
    號三之改造手槍內置具有殺傷力之子彈4 顆（直徑8.0mm ，
    經取樣鑑驗試射後均已失其效能）、不具殺傷力之子彈1 顆
    （此部分不構成犯罪）。嗣乙○○乃將附表編號二之改造手
    槍1 支及內置子彈共4 顆藏放在其位於桃園縣桃園市○○街
    83 號8弄7 號5 樓住處，將附表編號三之改造手槍1 支及內
    置子彈共5 顆藏放於桃園縣大園鄉○○路133 號皇斌汽車維
    修廠旁草叢空地。
三、嗣經員警於93年9 月23日上午12時10分許，持搜索票至乙○
    ○上開住處搜索，乃扣得附表編號二之改造手槍1 支及內置
    子彈4 顆；又於同日下午5 時許，於有偵查職務之公務員未
    發覺其持有槍砲前，主動帶同員警至桃園縣大園鄉○○路55
    1 號後方空地扣得附表編號一之改造手槍1 支及內置子彈4
    顆，並不逃避裁判；再於93年10月12日帶同員警至桃園縣大
    園鄉○○路133 號皇斌汽車維修廠旁草叢空地，扣得如附表
    編號三之改造手槍1 支及內置子彈5 顆，始悉上情。
四、案經桃園縣政府警察局桃園分局報告臺灣桃園地方法院檢察
    署檢察官偵查起訴。
    理  由
壹、程序部分：
    本件被告乙○○所違犯係90年11月14日修正公布之槍砲彈藥
    刀械管制條例之罪（詳如後述），係死刑、無期徒刑或最輕
    本刑為3 年以上有期徒刑以外之罪，其於準備程序中就被訴
    事實為有罪之陳述，經本院告知簡式審判程序之旨，並聽取
    當事人意見後，經本院合議庭依刑事訴訟法第273 條之1第1
    項規定裁定由受命法官獨任進行簡式審判程序，合先敘明。
貳、實體部分：
一、認定犯罪事實之證據及理由
    上開犯罪事實，業據被告乙○○於本院審理時坦承不諱，而
    於上開時、地先後扣得如附表編號一、二、三之改造手槍及
    內置子彈，經送請內政部警政署刑事警察局鑑驗鑑定，認定
    ：(一)附表編號一之槍枝及內置子彈4 顆：該槍枝認係中共NO
    RINCO 廠製59型制式半自動手槍換裝土造金屬槍管改造而成
    之改造手槍，機械性能良好，可擊發適用子彈，認具殺傷力
    ；內置子彈4 顆（直徑8.1mm）， 除其中1 顆不具殺傷力外
    ，其餘3 顆均可擊發，具有殺傷力。(二)附表編號二所示之槍
    枝及內置子彈4 顆：該槍枝認係仿FN廠1910型半自動手槍製
    造之金屬玩具手槍，換裝土造金屬槍管改造而成之改造手槍
    ，機械性能良好，可擊發適用之子彈，認具殺傷力；內置子
    彈4 顆，認係土造子彈（直徑9. 5mm），除其中1 顆不具殺
    傷力，其餘3 顆則均可擊發，具有殺傷力。(三)附表編號三所
    示之槍枝及內置子彈5 顆：該槍枝認係仿FN廠1910型半自動
    手槍製造之金屬玩具手槍，換裝土造金屬槍管改造而成之改
    造手槍，機械性能良好，可擊發適用之子彈，認具殺傷力；
    內置子彈5 顆，認係土造子彈（直徑8.0mm）， 除其中1 顆
    不具殺傷力，其餘4 顆則均可擊發，具有殺傷力等情，有該
    局93年10月20日刑鑑字第0930198844號、93年11月12日刑鑑
    字第0930212589號槍彈鑑定書2 份（見93年度偵字第14 918
    號偵查卷第59頁至63頁、第82頁至84頁）及該局94年11月16
    日刑鑑字第0940167362號函文（見本院94年度他字第112 號
    審理卷）在卷可稽；被告犯行足堪認定。
二、論罪科刑：
  (一)按被告行為後，槍砲彈藥刀械管制條例業經總統於94年1 月
    26日以華總一義字第094000 10101號令修正公布，並自94年
    1 月28日生效施行，原條例第8 條與第10條、第11條合併修
    正移列為修正條文第8 條，原條例第10、11條刪除；修正前
    槍砲彈藥刀械管制條例第11條第4 項之未經許可持有可發射
    子彈具有殺傷力之各式槍砲罪，移至新法第8 條第4 項，除
    將舊法規定之「槍砲」修正為「槍枝」外，修正前之法定刑
    為1 年以上7 年以下有期徒刑，併科新臺幣7 百萬元以下罰
    金，修正後槍砲彈藥刀械管制條例第8 條第4 項係規定：「
    未經許可持有第4 條第1 項第1 款所定其他可發射金屬或子
    彈具有殺傷力之各式槍枝者，處3 年以上10年以下有期徒刑
    ，併科新臺幣700 萬元以下罰金」，至持有、寄藏子彈之部
    分，新法則並未修正；是經比較新舊法結果，以修正前之舊
    法對於被告較為有利，自應依刑法第2 條第1 項但書之規定
    ，適用修正前即90年11月14日修正公布之槍砲彈藥刀械管制
    條例第11條第4 項、第12條第4項之規定處斷。
  (二)查本件被告持有具有殺傷力之改造手槍1 支、子彈3 顆，及
    受託寄藏具有殺傷力之改造手槍2 支、子彈共計7 顆，均係
    屬於槍砲彈藥刀械管制條例第4 條第1 項第1 款所稱之槍砲
    及彈藥。核被告前揭事實一所為，係犯90年11月14日修正公
    布之槍砲彈藥刀械管制條例第11條第4 項之未經許可，持有
    可發射子彈具有殺傷力之改造手槍罪及同法第12條第4 項之
    未經許可，持有子彈罪；核被告前揭事實二所為，係犯90年
    11月14日修正公布之槍砲彈藥刀械管制條例第11條第4 項之
    未經許可，寄藏可發射子彈具有殺傷力之改造手槍罪及同法
    第12條第4 項之未經許可寄藏子彈罪。起訴書就論罪法條，
    誤載為同法第10條第3 項、第11條第3 項，業據公訴人當庭
    更正如上法條，併此敘明。
  (三)被告受託代為保管附表編號二、三之改造手槍、子彈而寄藏
    之，其保管之本身，亦屬持有，此之持有係受寄之當然結果
    ，自不另論以非法持有槍枝罪（參照最高法院74年台上第34
    00號判例）。
  (四)被告一持有改造手槍、子彈，及一受託寄藏改造手槍、子彈
    之行為，各係同時觸犯90年11月14日修正公布之槍砲彈藥刀
    械管制條例第11條第4 項及槍砲彈藥刀械管制條例第12條第
    4 項之罪，各為想像競合犯，均應從一重論以90年11月14日
    修正公布之槍砲彈藥刀械管制條例第11條第4 項之罪。
  (五)而被告未經許可持有附表編號一之改造手槍犯行，既經被告
    供承係於許善進委託其寄藏附表編號二、三之改造手槍之前
    半年左右，即自行向「小蔡」購得，則被告持有附表編號一
    之改造手槍及子彈之初，許善進尚未託其寄藏附表編號二、
    三之改造槍枝及子彈，足見被告持有附表編號一改造手槍及
    子彈之初，尚未受託寄藏而持有附表編號二、三之改造手槍
    及子彈，則被告持有附表編號一之改造手槍及子彈及受託寄
    藏附表編號二、三之改造手槍及子彈，二者目的、來源既有
    所不同，自難認有何想像競合犯或牽連犯等裁判上一罪關係
    ，應可認被告所犯未經許可持有附表編號一之改造手槍罪，
    及未經許可寄藏附表編號二、三之改造手槍罪，其犯意各別
    ，行為不同，應予分論併罰。辯護人雖為被告辯稱：被告雖
    持有3 支改造槍枝，惟僅被告自己供述1支係自己購得，另2
    支係許善進託管，並無其他證據可資證明，應作有利被告之
    認定云云；然查，持有槍枝之原因非止一端，或因自行購買
    、製造，或因他人託管，亦有因拾獲等諸多原因，持有之原
    因自當以持有人自己知之最詳，被告既已就其持有原因、時
    間、地點詳為供述，且觀諸扣案附表編號一與編號二、三之
    槍枝，型樣、外觀亦確有不同，是被告任意性之自白，與事
    證相符，足可採信，辯護人為被告所辯，實難採憑。
  (六)查被告所犯前揭事實一持有改造手槍之犯行，係於93年9 月
    23日，在有偵查職務之公務員未發覺前及中央主管機關內政
    部公告報繳期間內（中央主管機關內政部依據行政院93年6
    月28日院台字第0930029960號函，於同年6 月28日以台內警
    字第0930076540後公告辦理槍砲彈藥刀械管制條例第18條第
    2 項所定之自首期間，係自93年7 月1 日至93年9 月30日）
    ，由被告主動帶同員警至桃園縣大園鄉○○路551 號後方空
    地所扣得等情，業據被告及證人（即本件查獲員警）黃星文
    到庭證述明確，已符合槍砲彈藥刀械管制條例第18條第2 項
    之報繳規定，爰予以免除其刑。
  (七)又按自首，以對於未發覺之罪，向有偵查權之機關或公務員
    自承犯罪，進而接受裁判為要件；而具有裁判上一罪關係之
    犯罪，苟全部犯罪未被發覺前，行為人僅就其中一部分犯罪
    自首，固仍生全部自首之效力，反之，倘其中一部分犯罪已
    先被有偵查權之機關或公務員發覺，行為人方就其餘未被發
    覺之部分，自動供認其犯行時，因與上開自首之要件不符，
    自不得適用自首之規定減輕其刑。查被告雖於93年10月12日
    另帶同員警至桃園縣大園鄉○○路133 號皇斌汽車維修廠旁
    草叢空地，扣得附表編號三之改造手槍及子彈，然查該改造
    手槍及子彈與附表編號二之改造手槍及子彈，均係由許善進
    在同一時間、地點託付予被告寄藏，業如前述，係出於同一
    寄藏行為，而被告寄藏附表編號二之改造手槍及子彈之部分
    行為，既先已被查獲，則被告雖就寄藏附表編號三之改造手
    槍及子彈主動供認，揆諸前開說明，仍未符自首要件，尚不
    得適用槍砲彈藥刀械管制條例第18條第1 項或刑法第62條前
    段之規定予以減輕其刑，附此敘明。
  (八)爰審酌被告受託寄藏槍砲，正係民眾目前對於社會治安印象
    不佳之大蠹，且槍枝危險性甚高，危害治安及他人生命財產
    安全頗鉅，惟念其犯後坦承犯行之態度，並參以其智識程度
    、生活狀況、素行等一切情狀，分別就其所犯寄藏改造槍枝
    罪，量處如主文所示之刑，並就罰金部分諭知易服勞役之折
    算標準。
  (九)至扣案如附表所示之改造手槍共3 支，均屬違禁物，應依刑
    法第38條第1 項第1 款宣告沒收。而扣案之如附表所示子彈
    ，其中10顆，雖均具有殺傷力，惟經取樣鑑驗試射後均已失
    其效能而滅失，已失其違禁物之性質，自無庸予以沒收。
據上論斷，應依刑事訴訟法第273 條之1 第1 項、第299 條第1
項前段，修正前（即90年11月14日修正公布）槍砲彈藥刀械管制
條例第11條第4 項、第12條第4 項、第18條第2 項，刑法第2 條
第1項 但書、第11條前段、第62條前段、第55條、第42條第2 項
、第38條第1 項第1 款，罰金罰鍰提高標準條例第2 條，現行法
規所定貨幣單位折算新臺幣條例第2 條，判決如主文。
本案經檢察官張啟聰到庭執行職務。
中　　華　　民　　國　　94　　年　　12　　月　　30　　日
                  刑事第十二庭    法  官  陳  雪  玉
 以上正本證明與原本無異。
如不服本判決，應於判決送達後10日內向本院提出上訴狀（應附
繕本），上訴於臺灣高等法院。
　　　　　　　　　　　　    　　　書記官　戴  育  萍
中　　華　　民　　國　　95　　年　　1 　　月　　3 　　日
附錄本案論罪科刑法條：
（94年11月14日修正公布前）
槍砲彈藥刀械管制條例第4 條
本條例所稱槍砲、彈藥、刀械如下：
一  槍砲：指火砲、肩射武器、機關槍、衝鋒槍、卡柄槍、自動
    步槍、普通步槍、馬槍、手槍、鋼筆槍、瓦斯槍、麻醉槍、
    獵槍、空氣槍、魚槍、改造模型槍及其他可發射金屬或子彈
    具有殺傷力之各式槍砲。
二  彈藥：指前款各式槍砲所使用之砲彈、子彈及其他具有殺傷
    力或破壞性之各類炸彈、爆製物。
三  刀械：指武士刀、手杖刀、鴛鴦刀、手指虎、鋼(鐵) 鞭、
    扁鑽、匕首 (各如附圖例式)及 其他經中央主管機關公告查
    禁，非供正當使用具有殺傷力之刀械。
前項第一款、第二款槍砲、彈藥，包括其主要組成零件。但無法
供組成槍砲、彈藥之用者，不在此限。
槍砲、彈藥主要組成零件種類，由中央主管機關公告之。
槍砲彈藥刀械管制條例第11條
未經許可，製造、販賣或運輸第四條第一項第一款所稱其他可發
射金屬或子彈具有殺傷力之各式槍砲者，處五年以上有期徒刑，
併科新臺幣一千萬元以下罰金。
未經許可，轉讓、出租或出借前項所列槍砲者，處三年以上十年
以下有期徒刑，併科新臺幣七百萬元以下罰金。
意圖供自己或他人犯罪之用，而犯前二項之罪者，處無期徒刑或
七年以上有期徒刑，併科新臺幣一千萬元以下罰金。
未經許可，持有、寄藏或意圖販賣而陳列第一項所列槍砲者，處
一年以上七年以下有期徒刑，併科新臺幣七百萬元以下罰金。
第一項至第三項之未遂犯罰之。
附表:
┌──┬──────┬────────┬─────────┬────┐
│編號│槍枝        │槍枝管制編號    │特徵              │內置子彈│
├──┼──────┼────────┼─────────┼────┤
│一  │改造手槍1支 │0000000000      │中共NORINCO 廠製59│共4顆   │
│    │            │                │型制式半自動手槍換│（其中1 │
│    │            │                │裝土造金屬槍管改造│顆不具殺│
│    │            │                │而成之改造手槍。  │傷力）  │
├──┼──────┼────────┼─────────┼────┤
│二  │改造手槍1支 │0000000000      │該槍枝認係仿FN廠19│共4顆   │
│    │            │                │10型半自動手槍製造│（其中1 │
│    │            │                │之金屬玩具手槍，換│顆不具殺│
│    │            │                │裝土造金屬槍管改造│傷力）  │
│    │            │                │而成之改造手槍。  │        │
├──┼──────┼────────┼─────────┼────┤
│三  │改造手槍1支 │0000000000      │同上              │共5 顆  │
│    │            │                │                  │（其中1 │
│    │            │                │                  │顆不具有│
│    │            │                │                  │殺傷力）│
└──┴──────┴────────┴─────────┴────┘
